臺灣雲林地方法院刑事判決　　　　　　 94年度簡上字第162號
上　訴　人
即　被　告　丙○○
上列上訴人即被告因恐嚇取財等案件，不服本院北港簡易庭94年
度港簡字第53號中華民國94年9 月26日第一審刑事簡易判決（聲
請簡易判決處刑案號：93年度偵字第4700號），提起上訴，本院
管轄之第二審合議庭判決如下：
    主  文
原判決關於傷害暨定執行刑部分均撤銷。
丙○○被訴傷害部分無罪。
其餘上訴駁回。
    事  實
一、緣丙○○與甲○○為附近鄰居關係，丙○○前因竊盜案件，
    經臺灣高等法院臺南分院判處有期徒刑4 月確定，於民國86
    年10月20日執行徒刑完畢出監（未構成累犯），因而對該竊
    盜案之被害人即甲○○之母洪不甜懷恨在心，時常藉機以朝
    洪不甜位在雲林縣口湖鄉○○村○○路75號（聲請簡易判決
    處刑書誤為67號）住處丟擲玻璃罐、爛水果等物及潑糞便等
    方式進行騷擾、報復。丙○○復意圖為自己不法之所有，於
    93年4 月間某日晚間7、8時許，適甲○○在其母上址住處與
    友人丁○○泡茶聊天之際，進入上址屋內（無故侵入住居部
    分未據告訴），向甲○○質問：「有錢嘸？拿一點來用。」
    ，經甲○○向丙○○表示沒有錢，丙○○乃向甲○○恫稱：
    「沒錢，你就知道死。」，致甲○○心生畏懼，但丙○○旋
    即逕自離去，因而恐嚇取財未遂。又丙○○另基於毀棄損壞
    他人之物之概括犯意，先後於93年6 月14日、同年月16日之
    上午某時許，持尖銳的烙鐵1 支，前往上址甲○○住處，分
    別刺破甲○○所有之車號SP-3848 號自用小客車之右後車輪
    及左後車輪，致該自用小客車之輪胎不堪使用。甲○○為防
    輪胎再遭刺破，旋於上址安裝警報系統，嗣於93年6 月20日
    凌晨0時45分許，丙○○復持同1支烙鐵前往上址欲重施故技
    而尚未著手時，因觸動警報系統，為甲○○立刻出來查看而
    發現，始悉上情，嗣為警於現場扣得該烙鐵1支。
二、案經甲○○訴由雲林縣警察局北港分局報請臺灣雲林地方法
    院檢察署檢察官偵查後聲請簡易判決處刑。
    理  由
壹、駁回上訴部分（即被告被訴恐嚇取財未遂及毀損部分）：
一、訊之被告丙○○，固坦承曾因侵入被害人洪不甜住處竊盜案
    件，於86年間，經臺灣高等法院臺南分院判處有期徒刑4 月
    確定，並於同年10月20日執行完畢出監，及於93年4 月間某
    日，曾前往告訴人甲○○住處，適遇告訴人與證人丁○○正
    在泡茶，另於同年6月20日凌晨0時45分許，復持烙鐵1 支前
    往告訴人住處，欲刺破告訴人之自用小客車輪胎時，因警報
    器發作，為告訴人所發現，嗣為警於現場扣得其所有之烙鐵
    1 支等事實，惟矢口否認有公訴人所指之恐嚇取財未遂及毀
    棄損壞犯行，辯稱：於93年4 月間某日，我前去告訴人住處
    ，是要向告訴人借錢，當時借不到錢，就離開了，並沒有說
    過「沒錢，你就知道死」，說我恐嚇取財是告訴人及丁○○
    自編自演的；至於同年6 月14日及16日，告訴人的汽車輪胎
    分別被刺破，不是我做的，如果我有刺他輪胎，他早就應該
    報案云云。
二、然查：
  (一)關於被訴恐嚇取財未遂部分：
    1.告訴人於本院審理時證述：我與我家人都沒有欠過被告錢
      ，與被告也沒有金錢糾紛，於93年4 月間，被告到我家，
      他進來時我才看見他進來，我正和朋友丁○○在客廳泡茶
      聊天，被告進來就問我有沒有錢，我說我沒有錢，他就說
      「沒錢，你就知道死」，撂下話他就走了，並沒有坐下來
      泡茶，我也有害怕，我怕他對我的身家財產不利，後來在
      20日刺輪胎後，連這一件就一起提出告訴等語（見本院審
      判筆錄）。其指訴被告確有於93年4 月間某日，前往告訴
      人之住處，向告訴人要錢，經告訴人答稱沒有錢後，被告
      乃對告訴人出言恫嚇，隨即離去，致令告訴人心生害怕等
      情，已甚明確。
    2.又證人丁○○於偵查中證稱：「（問：93年4 月間丙○○
      到甲○○家要錢，你有在現場？）是。」、「（問：為何
      丙○○要向甲○○要錢？）．．．那天他一進門就跟甲○○說有無錢，拿一點來用，甲○○說沒有錢，丙○○就說
      沒有錢你就知道死．．．」等語（見偵查卷第9 至10頁）
      。嗣於本院審理中復證述：於93年4 月間，晚上6、7點或
      7、8點，我吃完飯，去告訴人家泡茶，約1 個小時後，被
      告自己來告訴人家，他就進來問有沒有錢，告訴人說沒有
      錢，被告就說「沒錢，你就知道死」，他把話講完就離開
      ，我們就繼續泡茶，當時被告並沒有說是要去借錢，而且
      我確實有聽到他說「沒錢，你就知道死」，我當時雖然在
      場，但是告訴人的母親是一位很怕事的長輩，我也不好意
      思插手等語（見本院審判筆錄）。其上開前後所為證述均
      相一致，復與告訴人之上開證詞互核相符，並無不合，且
      證人丁○○身為警員，與告訴人雖有友誼，但與被告並無
      任何怨隙，經過證人具結程序之擔保，應不致甘冒偽證刑
      責，而誣陷被告入罪，是其證詞顯然客觀可信。
    3.復被告雖辯稱當日前往告訴人住處是要向告訴人借錢云云
      ，但此說法不僅與告訴人及證人丁○○所述不符，且被告
      與告訴人之母已因前案之竊盜案件糾紛，彼此存有怨隙，
      被告於警詢及偵查中亦供承有丟過雞蛋、冥紙到告訴人住
      家，足見其雙方相處並不和睦，被告豈會委屈向告訴人出
      口借錢？是被告所辯顯不合常理，亦難認為可採。
    4.由上所述，被告應確有於93年4 月間某日晚間7、8時許，
      前往告訴人住處，向告訴人要錢，並對告訴人恫稱「沒錢
      ，你就知道死」之話語，旋即自行離去，是被告對告訴人
      之恐嚇取財未遂犯行，可予認定。被告辯稱是向告訴人借
      錢，並未對告訴人恫嚇云云，無非事後飾詞卸責之詞，不
      足採信。
  (二)關於毀損汽車輪胎部分：
    1.告訴人於本院審理時已證述：我所有的車號SP-3848 號自
      用小客車車輪有被刺破過，93年6月14日被刺破右後輪，6
      月16日被刺破左後輪，2次都是側面有1個洞，隔天我要開
      車出門時，才發現輪胎破掉，我都沒有看到是誰刺破我的
      輪胎，我的車後來不敢放在家裡，直到19日那天傍晚，我
      裝好警報系統，才把車移回家裡，警報系統是屬於感應式
      ，我算準他進來的方向去安裝感應，他進來後到達車子旁
      ，才會啟動警報系統，因為我想如果太早啟動，他才到門
      邊而已，一定會逃掉，所以我才設計接近車子時才啟動，
      當晚我洗澡後，過沒多久，警報器就觸動了，我出去看情
      況，才看見被告他手拿烙鐵，我問他要怎樣，他就拿那支
      烙鐵要刺我，我趕快跑，他就在院子裡追我，當場我有跌
      倒在水溝邊，後來我撿到棍子，基於防衛，才反擊射過去
      ，我太太也有用蒼蠅拍打他，打到蒼蠅拍斷掉，我爬起來
      ，準備反擊，後來他跑掉，他的烙鐵及拖鞋才會留在現場
      ，我想這次是烙鐵，怕他會再回來打我，下次不知是什麼
      東西，我會害怕，所以我就馬上報案，警察就來了，警方
      當天來時就把烙鐵帶走了，我們家除了被告之外，並沒有
      和其他人有過糾紛，也沒有其他人來我家鬧過等語（見本
      院審判筆錄）。據上證述，告訴人所有之車號SP-3848 號
      自用小客車，於93年6 月14日、同年月16日曾分別遭他人
      刺破輪胎，破壞之手法均相同，而經告訴人於同年月19日
      安裝好警報系統後，被告即於同年月20日凌晨0 時45分許
      ，手持烙鐵1 支，前往該自用小客車附近，而觸動警報系
      統，為告訴人所查獲。
    2.又本件依警卷內所附告訴人所有之SP-3848 號自用小客車
      於93年6 月14日及同年月16日採證照片顯示，該汽車輪胎
      均於側面遭銳器刺破，顯係遭人惡意刺破無誤。另有告訴
      人之受傷照片6 張、雲林縣警察局北港分局梧派出所函
      覆之93年6 月17日員警工作紀錄簿1 紙附卷可稽，及現場
      遺留之烙鐵1 支及拖鞋1 雙扣案可佐。而此等證據核與告
      訴人上開證述之情節相符，益證告訴人之上開證詞確實可
      信。
    3.復被告自警詢、偵查及本院審理時均不諱言其於93年6 月
      20日凌晨0時45分許，持扣案之烙鐵1支前往告訴人上址住
      處，目的是為了要刺告訴人的汽車輪胎，但因觸動了警報
      系統，才被告訴人發現等情。則以告訴人所有之汽車於93
      年6月14日及16日甫遭先後2次刺破輪胎，被告即於同年月
      20日前往告訴人住處欲刺破告訴人之汽車輪胎，其時間相
      距甚短；且被告所持用之工具烙鐵1 支，頂端尖銳，有該
      烙鐵扣案及其照片附卷可佐，此與告訴人之汽車輪胎先前
      遭人以銳器刺破之損壞情形亦相吻合；而告訴人及其家人
      除與被告間有糾紛外，並未與其他人結怨，此已經告訴人
      證述如上，並經證人丁○○於本院中證述：告訴人只有抱
      怨過被告曾來他家騷擾，並未說過曾與其他人有金錢糾紛
      等語相符，顯見告訴人及其家人只有與被告存有怨隙，被
      告最有動機前往告訴人之住處惡意刺破告訴人之汽車輪胎
      。是被告於93年6月20日凌晨0時45分許，復持扣案之烙鐵
      ，前往告訴人住處，欲行刺破告訴人之汽車輪胎，顯係先
      前2 次破壞汽車輪胎得手後，因食髓知味，欲重施故技。
    4.綜上，足認於93年6 月14日及同年月16日，先後前往告訴
      人住處刺破告訴人所有之車號SP-3848 號自用小客車右後
      輪胎及左後輪胎者，確係被告所為無訛。被告先後毀損告
      訴人之汽車輪胎犯行，亦堪可認定。其猶空言否認毀損犯
      行，亦不可採。
三、被告雖已著手對告訴人恐嚇取財行為之實施，惟未生取得財
    物之結果，其犯罪尚屬未遂，此部分核其所為，係犯刑法第
    346 條第3項、第1項之恐嚇取財未遂罪，另被告刺破告訴人
    汽車之輪胎，則係犯同法第354條之毀棄損壞罪。被告先後2
    次毀損告訴人汽車輪胎之犯行，時間緊接，觸犯構成要件相
    同之罪名，顯係基於概括犯意，反覆為之，應依連續犯之規
    定論以一罪，並加重其刑。被告已著手於恐嚇取財犯罪行為
    之實行而不遂，為未遂犯，爰依刑法第26條前段規定，就其
    所犯恐嚇取財罪依既遂犯之刑度減輕其刑。被告所犯恐嚇取
    財未遂罪及毀棄損壞罪2 罪間，犯意各別，罪名不同，應予
    分論併罰之。原審以被告上開犯行罪證明確，並審酌被告犯
    罪之動機、目的、手段、所生危害、智識程度、與被害人之
    關係、犯後態度等一切情狀，因而適用刑事訴訟法第449 條
    第1項、第450條、第454條第2項，刑法第56條、第346條第3
    項、第1項、第354條、第26條前段、第41條第1 項前段、第
    38條第1項第2款，罰金罰鍰提高標準條例第1條前段、第2條
    之規定，分別量處被告恐嚇取財未遂部分有期徒刑4 月、毀
    損部分拘役20日，並均諭知易科罰金之折算標準，及對扣案
    之烙鐵1 支宣告沒收，本院經核其認事用法，並無不合，量
    刑亦稱妥適。被告上訴意旨否認此部分犯罪，空言指摘原判
    決不當，並無可取，為無理由，應予駁回。
貳、撤銷改判部分（即被告被訴傷害部分）：
一、聲請簡易判決處刑書另謂：被告丙○○於93年6月20日凌晨0
    時45分許，持烙鐵前往雲林縣口湖鄉○○村○○路75號（公
    訴人誤為67號）告訴人甲○○住處，欲再刺破告訴人所有之
    車號SP-3848 號自用小客車輪胎時，因觸動警報系統，為告
    訴人出來查看所發覺，並經告訴人加以攔阻，被告竟基於傷
    害他人身體之犯意，持烙鐵欲刺傷告訴人，致告訴人跌倒受
    有全身多發性鈍挫傷及皮膚擦傷等傷害，因認被告此部分亦
    涉犯刑法第277條第1項之傷害罪嫌云云。
二、按犯罪事實應依證據認定之，無證據不得認定犯罪事實；又
    不能證明被告犯罪者，應諭知無罪之判決，刑事訴訟法第15
    4條第2項、第301條第1項分別定有明文。次按告訴人之告訴
    ，係以使被告受刑事訴追為目的，是其陳述是否與事實相符
    ，仍應調查其他證據以資審認，最高法院52年度臺上字第13
    00號著有判例可參。又刑事訴訟法第161 條已於91年2月8日
    修正公布，其第1 項規定：檢察官就被告犯罪事實，應負舉
    證責任，並指出證明之方法。因此，檢察官對於起訴之犯罪
    事實，應負提出證據及說服之實質舉證責任。倘其所提出之
    證據，不足為被告有罪之積極證明，或其指出證明之方法，
    無從說服法院以形成被告有罪之心證，基於無罪推定之原則
    ，自應為被告無罪判決之諭知，最高法院92年臺上字第128
    號亦著有判例可參。刑法上之傷害罪，其傷害行為與結果間
    ，在客觀上有相當因果關係始得成立。所謂相當因果關係，
    係指依經驗法則，綜合行為當時所存在之一切事實，為客觀
    之事後審查，認為在一般情形下，有此環境、有此行為之同
    一條件，均可發生同一之結果者，則該條件即為發生結果之
    相當條件，行為與結果即有相當之因果關係。反之，若在一
    般情形下，有此同一條件存在，而依客觀之審查，認為不必
    皆發生此結果者，則該條件與結果不相當，不過為偶然之事
    實而已，其行為與結果間即無相當因果關係，另有最高法院
    76 年臺上字第192號判例意旨可資參照。
三、公訴人認被告涉犯上開刑法第277條第1項之傷害罪嫌，無非
    係以告訴人於警、偵訊時之指訴、告訴人之診斷證明書及告
    訴人之受傷照片6 張為其論據。而訊之被告則堅決否認有此
    傷害犯行，辯稱：當時是告訴人拿棍子要打我，他自己跌倒
    受傷云云。
四、經查，本件固有卷附告訴人之受傷照片6張及診斷證明書1紙
    ，可證明告訴人於93年6 月20日確受全身多發性鈍挫傷及皮
    膚擦傷等傷害。然告訴人受有該傷害之原因，係其於93年6
    月20日凌晨0 時45分許，因家中警報器發作，經出屋查看發
    現被告，為被告持烙鐵欲行刺過來，而跑給被告追，但自己
    跌倒在水溝邊，身體擦挫到水溝、地上所致，已據告訴人於
    本院審理證述明確。是告訴人之受傷應係自己不慎跌倒所致
    ，並非遭被告所毆打、推擠或刺殺成傷。而雖告訴人之跌倒
    ，起因於被告之持烙鐵欲行刺過來，但一般人遇有此種情形
    ，並非必皆發生跌倒受傷之結果，故告訴人之受傷結果，難
    認與被告之持烙鐵追刺行為間，具有相當因果關係，被告行
    為自與刑法第277條第1項之傷害罪要件不合，即毋庸就告訴
    人之跌倒受傷負刑事責任。此部分依公訴人提出之證據，尚
    不足以證明被告確有公訴人所指之傷害犯行。則被告所為此
    部分無罪之答辯，即可採信，依上開法條及判例意旨，自應
    為被告此部分無罪之諭知。
五、原審就此部分漏未詳查，逕以被告被訴傷害部分之犯行，事
    證明確，並對其論罪科刑，顯有未洽。被告就此部分所提之
    上訴，經核為有理由，自應由本院就被告被訴傷害部分，予
    以撤銷，並自為無罪之第一審判決。又被告被訴傷害部分，
    既經本院予撤銷，改諭知無罪之判決，則原審就定被告應執
    行刑部分，自亦有所不當，應由本院一併予以撤銷，應予敘
    明。
據上論斷，應依刑事訴訟法第455條之1第3項、第367條前段、第
368條、第369條第1項前段、第452條、第301條第1項，判決如主
文。
本案經檢察官乙○○到庭執行職務。
中　　華　　民　　國　　94　　年　　12　　月　　19　　日
                  刑事第三庭  審判長  法  官  劉  國  賓
                                      法  官  廖  淑  華
                                      法  官  廖  國  勝
以上正本證明與原本無異。
被告不得上訴；檢察官就傷害部分，得提起上訴。
                                      書記官  譚  系  媛
中　　華　　民　　國　　94　　年　　12　　月　　19　　日
【附錄本案論罪科刑法條全文】
刑法第346條：
意圖為自己或第三人不法之所有，以恐嚇使人將本人或第三人之
物交付者，處六月以上五年以下有期徒刑，得併科一千元以下罰
金。
以前項方法得財產上不法之利益，或使第三人得之者，亦同。
前二項之未遂犯罰之。
刑法第354條：
毀棄、損壞前二條以外之他人之物或致令不堪用，足以生損害於
公眾或他人者，處二年以下有期徒刑、拘役或五百元以下罰金。
